【裁判字號】    89,易,2161
【裁判日期】    890828
【裁判案由】    恐嚇
【裁判全文】
臺灣臺中地方法院刑事判決                        八十九年度易字第二一六一號
    公  訴  人  臺灣台中地方法院檢察署檢察官
    被      告  丙○○
右列被告因恐嚇取財案件，經檢察官提起公訴（八十九年度偵字第八六四一號），本
院判決如左：
    主  文
丙○○意圖為自己不法之所有，以恐嚇使人將本人之物交付，累犯，處有期徒刑捌月
。
    事  實
一、丙○○曾於民國八十五年間因違反肅清毒條例等案件，經台灣高等法院台中分院
    判處應執行有期徒刑三年十月確定，甫於八十八年八月二十六日假釋保護管束期
    滿執行完畢。詎渠仍不知悔改，出獄後以駕駛計程車為業，於八十九年五月二十
    一日三時許，駕駛Ｎ九─０四一號計程車在台中市市○路搭載乘客乙○○前往台
    中縣大里市大里游泳池，乙○○下車時將其所有裝有身分証、信用卡各一枚、行
    動電話二支、現金新台幣（下同）一千四百元之皮包遺留在丙○○所駕駛之前開
    計程車上。乙○○於下車後約五分鐘即發現前開皮包遺留在丙○○所駕駛之前開
    計程車上，乃撥打電話至其前開遺留在車上皮包內之行動電話，並由丙○○接聽
    ，請求丙○○返還皮包。丙○○竟意圖為自己不法之所有，向乙○○索取一萬五
    千元，作為返還前開皮包之代價，並恫嚇稱若不付錢，即不返還前開皮包，而以
    加害財產之事恐嚇乙○○，使乙○○心生畏懼而同意給付前開金錢，雙方並約定
    於同日下午四時許在大里市仁愛醫院前交錢。嗣至同日四時許，丙○○又以行動
    電話命乙○○改至大里市內新國民小學交錢。俟乙○○至內新國民小學後，丙○
    ○又以行動電話命乙○○改至大里市○○路○段之中日超商門口交錢。乙○○至
    中日超商門口時，丙○○即叫乙○○至斜對面路邊會面，並由乙○○騎乘機車載
    丙○○前往台灣省農會之提款提領一萬五千元，因丙○○已先取出前皮包內之一
    千四百元，故乙○○僅交付東明福一萬四千元，丙○○亦將前開皮包返還乙○○
    。丙○○得手後欲搭計程車離去時，於同日四時四十四分在台中縣大里市○○路
    與中興路口，為據報趕赴現場之員警攔下當場查獲。
二、案經被害人乙○○訴由臺中縣警察局霧峰分局報請臺灣臺中地方法院檢察署檢察
    官偵查起訴。
    理  由
一、訊據被告丙○○矢口否認有何恐嚇取財犯行，辯稱：告訴人乙○○將皮遺包掉在
    他車上，他有告知告訴人要還皮包，且只叫告訴人貼他車錢一百五十元，是告訴
    人自己要給他一萬五千元，他才順告訴人的意思拿的云云。惟查：
（一）前開事實，業據告訴人指訴綦詳。被告於警訊中亦坦承有向告訴人索取一萬五
      千元之事實，並供稱是他叫告訴人騎機車載他至省農會提款機領錢，因他向告
      訴人說已拿走皮包內之一千四百元可以扣除，所以告訴人只交付一萬四千元。
      苟被告僅索取一百五十元何以告訴人會主動給一萬五千元？況被告何以自行取
      走皮包內之一千四百元？告訴人又何須報警？足見被告所辯，顯與常理有違。
      告訴人之指訴應與事實相符可採信。
（二）告訴人於警訊中供稱伊發現皮包遺留在計程車上時，乃撥打電話至其前開遺留
      在車上皮包內之行動電話，並由被告接聽，伊請求被告返還皮包。被告稱要取
      回皮包可以，但要付一萬五千元才能取回皮包，並約定在大里市仁愛醫院交錢
      ，嗣又以電話命伊改至大里市內新國民小學交錢，再改至內新國民小學，又以
      電話命伊改至大里市○○路○段之中日超商門口交錢。伊至中日超商門口時，
      被告即叫伊至斜對面路邊會面，並由伊騎乘機車載被告前往台灣省農會之提款
      提領一萬五千元。於偵查中亦供稱被告稱如不付錢就不還皮包，且有一再變更
      交款地點。証人即查獲本案之員警甲○○於本院証稱本件被害人報案稱皮包遺
      留在計程車上，後來連絡在仁愛醫院交錢，後來被告說要換地方，同日下午四
      時五分被告說交錢地方改在內新國小，後來又改到中日超商，伊等到達後沒看
      見被害人，後來看見一部計程車（即被告所駕駛之計程車）即上前攔下來。益
      徵被告係主動向告訴人索取金錢，且為規避查緝而一再變更付錢地點。
（三）被告為計程車司機，其對乘客所遺留在車上之物品本有返還之義務，卻於告訴
      人要求返還時索取非保管該物品所必須之金錢，並揚言若不付錢即不返還告訴
      人遺留在車上之物品，使告訴人因恐懼喪失前開皮包等物品，急於取回而同意
      付款，並於凌晨任由被告一再變更交錢地點，期能取回遺留在車上之物品。被
      告顯有意圖為自己不法之所有，以恐嚇使人將本人之物交付之事實。
    綜上所述，被告所辯，尚難採信。此外，復有照片四幀、交易明細表（提款紀錄
    ）一紙可資佐證。本案事證已臻明確，被告犯行應堪認定。
二、核被告所為，係犯刑法第第三百四十六條第一項之恐嚇取財罪。本件告訴人雖於
    付款前已先報警處理，但付款之時因被告一再要求變更付款地點，最後並與告訴
    人至台灣省農會提款機提款，而擺脫警方之埋伏。警方因未發現告訴人行蹤乃以
    行動電話聯繫告訴人，始得知在台灣省農會提款機提款，警方乃趕至台灣省農會
    ，當時被告已取得告訴人所交付之金錢，並搭計程車離去，警方即加速超前攔下
    該計程車盤查查獲被告等情，業據証人甲○○於本院供述在卷，並有職務報告一
    紙可資參酌。足見告訴人並非在在警方埋伏該處欲查緝被告之情形下才交付現款
    ，顯有交付該款項之真意，是被告已使告訴人交付財物既遂，併此敘明。被告曾
    於八十五年間因違反肅清毒條例等案件，經台灣高等法院台中分院判處應執行有
    期徒刑三年十月確定，甫於八十八年八月二十六日假釋保護管束期滿執行完畢，
    有台灣台中地方法院檢察署刑案資料查註紀錄表及台灣高等法院被告全國前案紀
    錄表可稽，其於五年內再犯本件有期徒刑以上刑之罪，為累犯，爰依刑法第四十
    七條規定加重其刑。爰審酌被告品行不佳、為牟不法利益，竟挾乘客所遺留之物
    品，恐嚇乘客交付財物、所索討金額尚非甚高，及其犯罪後態度等一切情狀，量
    處如主文所示之刑示懲。
三、據上論斷，應依刑事訴訟法第二百九十九條第一項前段，刑法第三百四十六條第
    第一項、第四十七條，罰金罰鍰提高標準條例第一條前段，判決如主文。
本案經檢察官鄒千芝到庭執行職務
中      華      民      國      八十九  年      八      月    二十八    日
                                台灣台中地方法院刑事第一庭
                                    法  官  鄭  文  祺
右正本證明與原本無異。
如不服本判決，應於判決送達後十日內向本院提出上訴狀，上訴於臺灣高等法院臺中
分院( 須附繕本 )。
                                    書記官
中      華      民      國      八十九  年      八      月    二十八    日
附錄論罪科刑法條
刑法第三百四十六條第一項
意圖為自己或第三人不法之所有，以恐嚇使人將本人或第三人之物交付者，處六月以
上五年以下有期徒刑，得併科一千元以下罰金。


司法院資訊處製作；財團法人民間司法改革基金會備份。
